臺灣南投地方法院民事裁定  
111年度監宣字第158號
聲  請  人  魏正雄  

代  理  人  吳映亭  
相  對  人  魏詩展  


關  係  人  魏詩霖  
上列聲請人聲請監護宣告事件，本院裁定如下：
    主  文
一、宣告魏詩展（男，民國○○○年○月○○日生，身分證統一編號：
    Ｚ○○○○○○○○○號）為受監護宣告之人。
二、選定魏正雄（男，民國○○○年○月○○○日生，身分證統一編號
    ：Ｍ一０一一ㄧ０六八六號）為受監護宣告之人魏詩展之監護人
    。
三、指定魏詩霖（男，民國○○○年○月○日生，身分證統一編號：Ｚ
    ○○○○○○○○○號）為會同開具受監護宣告之人魏詩展財產清冊
    之人。
四、聲請程序費用由受監護宣告之人魏詩展負擔。
    理  由
一、聲請意旨略以：聲請人係相對人之父，相對人自民國65年3
    月10日起，因麻疹引起高燒，雖經送醫診治仍不見起色，近
    日更因精神障礙或其他心智障礙，致不能為意思表示或受意
    思表示，或不能辨識其意思表示之效果，爰依民法第14條第
    1項、第1110條、第1111條、家事事件法第164條規定，請求
    裁定相對人為受監護宣告之人，選定聲請人為相對人之監護
    人，指定關係人即相對人之弟魏詩霖為會同開具財產清冊之
    人等語。
二、對於因精神障礙或其他心智缺陷，致不能為意思表示或受意
    思表示，或不能辨識其意思表示之效果者，法院得因本人、
    配偶、四親等內之親屬、最近一年有同居事實之其他親屬、
    檢察官、主管機關或社會福利機構之聲請，為監護之宣告，
    民法第14條第1項定有明文。又受監護宣告之人應置監護人
    。法院為監護之宣告時，應依職權就配偶、四親等內之親屬
    、最近一年有同居事實之其他親屬、主管機關、社會福利機
    構或其他適當之人選定一人或數人為監護人，並同時指定會
    同開具財產清冊之人。法院為前項選定及指定前，得命主管
    機關或社會福利機構進行訪視，提出調查報告及建議。監護
    之聲請人或利害關係人亦得提出相關資料或證據，供法院斟
    酌。法院選定監護人時，應依受監護宣告之人之最佳利益，
    優先考量受監護宣告之人之意見，審酌一切情狀，並注意下
    列事項：㈠受監護宣告之人之身心狀態與生活及財產狀況。㈡
    受監護宣告之人與其配偶、子女或其他共同生活之人間之情
    感狀況。㈢監護人之職業、經歷、意見及其與受監護宣告之
    人之利害關係。㈣法人為監護人時，其事業之種類與內容，
    法人及其代表人與受監護宣告之人之利害關係。同法第1110
    條、第1111條、第1111條之1亦分別定有明文。
三、經查，聲請人主張之上開事實，業據其提出親屬系統表、戶
    籍謄本、相對人之身心障礙證明為佐，由上開身心障礙證明
    ，可知相對人之障礙等級已達極重度，核屬家事事件法第16
    7條第1項但書規定無訊問之必要之情形，爰由鑑定人就應受
    監護宣告之人之精神或心智狀況予以鑑定。而竹山秀傳醫療
    社團法人竹山秀傳醫院劉彥良醫師鑑定結果為：「魏詩展先
    生身材中等，行動敏捷。意識清楚，但注意力不集中，在會
    談期間，必須不斷提醒才能繼續提問，不然就眼神飄向旁邊
    或手搓弄著玩不理人。魏先生無法跟著拍手，舉手，眨眼，
    或做複雜的手勢如兩手比OK的姿勢後互相交叉。魏先生對簡
    單的指令例如站立，坐下亦無法次次配合，家人說要看看他
    的心情，熟識一點才會理你。詢問現在幾點，拿手錶和筆問
    他是什麼，問他旁邊這位是誰，問1和100誰比較大，魏先生
    都笑一笑或乾脆看旁邊不理你。魏先生亦不會畫圖和寫任何
    文字。因為沒有語言功能，心智測驗無法進行...結論：綜
    合以上陳述，魏詩展先生過去之生活史、疾病史及相關身體
    檢查。本院認為其為極重度智能障礙的患者，無法完全自理
    生活，認知思考功能明顯遲緩，對外界事務的知覺理會及判
    斷能力明顯不足。故符合不能為意思表示或受意思表示，或
    不能辨識其意思表示的效果者」等語，此有該院111年8月16
    日111竹秀管字第0000000函附鑑定報告書在卷為憑，堪認相
    對人因精神障礙或其他心智缺陷，致不能為意思表示或受意
    思表示，亦不能辨識其意思表示之效果。從而，本件聲請為
    有理由，應予准許，爰宣告相對人為受監護宣告之人。
四、本件相對人既經監護宣告，參照前揭規定，自應為其選定監
    護人及指定會同開具財產清冊之人。查相對人之母已歿，其
    無配偶，亦無子女，聲請人為相對人之父，為相對人之主要
    照顧者，且有意擔任相對人之監護人；而關係人魏詩霖為相
    對人之弟，與相對人同住，亦願意擔任會同開具財產清冊之
    人等情，有同意書2紙在卷可憑。本院審酌聲請人、關係人
    魏詩霖與相對人誼屬至親，由其等分別擔任相對人之監護人
    、會同開具財產清冊之人，應符合相對人之最佳利益，爰裁
    定如主文第2、3項所示。
五、依民法第1113條準用同法第1099條、第1099條之1之規定，
    於監護開始時，監護人即聲請人魏正雄對於受監護宣告之人
    魏詩展之財產，應會同魏詩霖於2個月內開具財產清冊，並
    陳報法院，於開具完成並陳報法院前，監護人對於受監護宣
    告之人之財產，僅得為管理上必要之行為，併此敘明。
六、依家事事件法第164條第2項，裁定如主文。
中　　華　　民　　國　　111 　年　　8 　　月　　30　　日
                   家事法庭     法  官  丁婉容  
以上為正本係照原本作成。　　 
如對本裁定抗告，須於裁定送達後10日之不變期間內，向本院提
出抗告狀（須附繕本）。 
中　　華　　民　　國　　111 　年　　8 　　月　　30　　日
                                書記官  詹書瑋